臺灣新竹地方法院刑事判決
111年度交訴字第25號
公  訴  人  臺灣新竹地方檢察署檢察官
被      告  張恭華



上列被告因公共危險等案件，經檢察官提起公訴（110年度偵緝
字第1001號），於本院審判程序進行中，被告就被訴事實為有罪
之陳述，經合議庭裁定由受命法官獨任進行簡式審判程序，判決
如下：
    主      文
張恭華犯肇事致人傷害逃逸罪，累犯，處有期徒刑陸月，如易科
罰金，以新臺幣壹仟元折算壹日。
    事實及理由
一、本件犯罪事實及證據除引用檢察官起訴書之記載（如附件）
    。另補充如下：
　㈠事實部分：起訴書犯罪事實欄一第4行至第10行「…，沿新竹
    市公道五路由西向東行駛，行經公道五路與慈雲路交岔路口
    欲左轉慈雲路時，原應注意汽車行駛時，駕駛人應注意車前
    狀況，並隨時採取必要之安全措施，而當時情形，並無不能
    注意之情形，竟疏於注意，適遇前車由蔡嘉萍駕駛車號000-
    0000號自用小客車在公道五路與慈雲路交岔路口減速左轉慈
    雲路（往竹北方向）時，張恭華未注意車前狀況並保持安全
    距離，竟貿然向前左轉，因而追撞前方蔡嘉萍所駕駛之車輛
    後門及保險桿，因撞擊力道不輕，…」，應予補充更正。
　㈡證據部分：應增列「被告張恭華於本院準備程序及審理時之
    自白（見本院卷第26頁、第31頁）」。
二、新舊法比較：　
　　查被告張恭華行為後，刑法第185條之4業於民國110年5月21
    日修正，並於同年月30日公布生效，於修正前規定「駕駛動
    力交通工具肇事，致人死傷而逃逸者，處一年以上七年以下
    有期徒刑」，嗣修正為「駕駛動力交通工具發生交通事故，
    致人傷害而逃逸者，處六月以上五年以下有期徒刑；致人於
    死或重傷而逃逸者，處一年以上七年以下有期徒刑。犯前項
    之罪，駕駛人於發生交通事故致人死傷係無過失者，減輕或
    免除其刑」。經新舊法比較，修正後除對於肇事乙詞認定其
    意為發生交通事故外，對於行為人逃逸前所致事故之他方受
    有傷害者，則區分為傷害、重傷害或致人於死情形而分別其
    法定刑，並以行為人對於事故發生之過失責任，定其減輕或
    免除其刑要件。以本件被告所為，其於起訴書犯罪事實欄
    所載時、地駕駛上開自用小貨車，本應注意汽車行駛時，駕
    駛人應注意車前狀況，並隨時採取必要之安全措施，而當時
    情形，並無不能注意之情形，其竟疏未注意及此，肇致被害
    人蔡嘉萍受有如起訴書所載之傷害，被告對於本案事故之發
    生自有過失；另被害人所受傷勢如附件起訴書犯罪事實欄所
    載，顯非屬受有重傷情形，則現行新法規定對被告顯較有利
    ，而應適用被告行為後之法律。
三、論罪科刑：
  ㈠核被告所為，係犯刑法第185條之4第1項前段之肇事致人傷害
    逃逸罪。另查，被告前於103年8月間，因公共危險（酒駕）
    案件，經本院以103年度竹交簡字第1086號判決判處有期徒
    刑3月，於103年9月22日確定，於105年1月22日因徒刑易科
    罰金執行完畢等情，有臺灣高等法院被告前案紀錄表在卷可
    參（見本院卷第15頁至第16頁），其於有期徒刑執行完畢5 
    年內，故意再犯本案而構成累犯，然核前案類型為酒後駕車
    之公共危險案件，與因本案之肇事逃逸罪，罪質有異，難認
    其對此類犯罪有其特別之惡性，或對刑罰之反應力薄弱，復
    參照司法院大法官會議解釋第775 號解釋意旨，認尚無援引
    累犯規定加重其刑之確切事由，爰不予加重其刑，附此敘明
    。
　㈡爰以行為人之責任為基礎，審酌被告不慎肇事致被害人蔡嘉
    萍受傷之傷勢及見被害人受傷後，竟未留置肇事現場即時救
    護被害人或報警處理，擅自逃離肇事現場，足見其法紀觀念
    薄弱，亦輕忽道路交通安全及用路人之生命、身體及財產安
    全，行為可議；惟念其犯罪後已坦承犯行，被害人於檢察官
    訊問時主動撤回過失傷害及肇事逃逸之告訴，並表示其所受
    傷勢沒有很嚴重，就不提告了等語（見偵查卷第42頁），足
    見被害人不再追究被告之責任等情，兼衡被告自陳國中畢業
    之智識程度、暨其犯罪動機、目的、手段、情節、所生危害
    、被害人所受傷程度非重，已如前述，兼衡被告目前在監服
    刑之生活狀況（見本院卷第31頁）等一切情狀，量處如主文
    所示之刑，並諭知易科罰金之折算標準，以資懲儆。
據上論斷，應依刑事訴訟法第273條之1第1項、第299條第1項前
段、第310條之2、第454條第2項，判決如主文。
本案經檢察官蔡宜臻提起公訴，並經檢察官孫立婷到庭執行職務
。
中    華    民    國   111    年    4     月    11    日
                  刑事第五庭  法  官  華澹寧
以上正本證明與原本無異。　　　　　　　　　
如不服本判決應於收受送達後20日內向本院提出上訴書狀，並應
敘述具體理由；其未敘述上訴理由者，應於上訴期間屆滿後20日
內向本院補提理由書（均須按他造當事人之人數附繕本）「切勿
逕送上級法院」。告訴人或被害人如對於本判決不服者，應具備
理由請求檢察官上訴，其上訴期間之計算係以檢察官收受判決正
本之日期為準。
中    華    民    國   111    年    4     月    11    日
                              書記官  吳羽君
附錄本案論罪科刑法條全文：
刑法第185條之4第1項
駕駛動力交通工具發生交通事故，致人傷害而逃逸者，處六月以
上五年以下有期徒刑；致人於死或重傷而逃逸者，處一年以上七
年以下有期徒刑。
（附件）　　　
臺灣新竹地方檢察署檢察官起訴書
                                   110年度偵緝字第1001號
　　被　　　告　張恭華　
上列被告因肇事逃逸案件，已經偵查終結，認應提起公訴，茲將
犯罪事實及證據並所犯法條分敘如下：
　　　　犯罪事實
一、張恭華前於民國103年間，因公共危險案件，經臺灣新竹地
    方法院判處有期徒刑3月確定，於105年1月22日易科罰金執
    行完畢，猶不知悔改，於110年1月5日下午5時許，駕駛車號
    000-0000號自小貨車，沿新竹市公道五路由西向南行駛，行
    經公道五路與慈雲路口，原應注意汽車行駛時，駕駛人應注
    意車前狀況，並隨時採取必要之安全措施，而當時情形，並
    無不能注意之情形，竟疏於注意，適有蔡嘉萍駕駛車號000-
    0000號自用小客車在公道五路路口等待左轉慈雲路，張恭華
    未注意車前狀況貿然行駛，因而追撞前方停等蔡嘉萍駕駛之
    車輛，因撞擊力道不輕，致蔡嘉萍受有後頭部鈍挫傷、輕微
    腦震盪（暈眩）之傷害（過失傷害部分，另為不起訴處分）
    。張恭華明知其已因駕駛上開自用小客車肇事致人受傷，竟
    未予以即時救護或停留現場等候警方處理，而基於肇事逃逸
    之犯意，逕行駛離現場。
二、案經新竹市警察局第二分局報告偵辦。
　　　　證據並所犯法條
一、證據清單及待證事實：
編號 證據名稱 待證事實 1 被告張恭華於偵查中之自白 全部犯罪事實。 2 證人即被害人蔡嘉萍於警詢及偵查中之證述 證明被害人的車輛受到撞擊，後方板金都凹陷，撞擊力道應該蠻大的，伊的傷勢就如同診斷證明書，但因為傷勢沒有很嚴重，就不提告了。 3 東元醫療社團法人東元綜合醫院診斷證明書（乙種） 證明被害人因本件車禍受有後頭部鈍挫傷、輕微腦震盪（暈眩）之傷害。 4 道路交通事故現場圖、道路交通事故調查報告表（一）（二）、現場及車損照片17張 車禍現場情形及警方調查結果。 5 被害人提供之行車記錄器畫面翻拍照片5張 本案車禍發生經過。 
二、核被告所為，係犯刑法第185條之4第1項前段肇事逃逸罪嫌
    。再被告前有如犯罪事實欄所載之犯罪科刑及執行情形，有
    刑案資料查註紀錄表在卷可參，其於有期徒刑執行完畢後，
    5年以內故意再犯本件有期徒刑以上之罪，為累犯，請參照
    大法官會議釋字第775號解釋意旨，審酌是否依刑法累犯規
    定加重其刑。
三、依刑事訴訟法第251條第1項提起公訴。
　　此　致
臺灣新竹地方法院
中　　華　　民　　國　 110　　年　　12　　月　　24　　日
　　　　　　　　　　　　　　　檢　察　官　蔡宜臻
本件正本證明與原本無異
中　　華　　民　　國　 111　　年　　1 　　月　　9 　　日
　　　　　　　　　　　　　　　書  記  官  劉乃瑤